【裁判字號】    91,聲判,23
【裁判日期】    920331
【裁判案由】    過失傷害
【裁判全文】
臺灣屏東地方法院刑事裁定                          九十一年度聲判字第二三號
    聲  請  人  乙○○
    代  理  人  吳豐賓律師
    被      告  甲○○
右列聲請人因被告過失傷害案件，不服臺灣高等法院高雄分院檢察署九十一年度上聲
議字第五一三號駁回再議之處分（原不起訴處分案號：臺灣屏東地方法院檢察署九十
一年度偵字第六二九號），聲請交付審判，經臺灣高雄地方法院裁定移送本院審理，
裁定如左：
    主  文
聲請駁回。
    理  由
一、本件聲請人乙○○原告訴被告甲○○過失傷害意旨略以：「被告甲○○於民國九
    十年九月二十八日十七時許，駕駛車牌號碼ＶＬ－７４４６號自小貨車，沿屏東
    縣萬丹鄉○○路，由南往北方向行駛，途經萬丹路與萬惠路口時，適告訴人乙○
    ○騎乘車號ＰＬＸ－８７２號機車，沿萬惠路由西往東方向行駛，甲○○因疏未
    注意車前狀況，於交岔路口未減慢行，且闖紅燈違規左轉撞及告訴人之機車，致
    告訴人受傷」，因認被告涉有過失傷害罪嫌。
二、臺灣屏東地方法院檢察署檢察官偵查結果，認被告並無應注意能注意而未注意之
    過失，犯罪嫌疑不足，予以不起訴處分（臺灣屏東地方法院檢察署九十一年度偵
    字第六二九號）。聲請人不服，聲請再議結果，臺灣高等法院高雄分院檢察署檢
    察官則以：「按犯罪事實應依證據認定之，無證據不得推定其犯罪事實，刑事訴
    訟法第一百五十四條定有明文。且按道路交通安全規則第一百零二條第一項第一
    款規定駕駛人應遵守路口燈光號誌之指示行進或轉彎。經查：（一）本件被告於
    偵查中否認有過失傷害責任，辯稱：「我是直走，是往屏東方向要去萬鑾買豬腳
    」等語，而證人梁簡金玉經隔離訊問時，亦結證稱：「我們從高雄小港大坪頂走
    萬大橋過來屏東，要去萬鑾買豬腳，然後去看我媽媽，確實是直走，是要去買豬
    腳。」等語，兩者供述互核相符，即與警繪道路交通事故現場圖吻合。（二）從
    本件事故路口為三時相號誌（原為二時相，自九十年八月三十日開始變為三時相
    ），號誌變換情形為：南往北、北往南行向為綠燈時，東往西、西往東行向為
    紅燈，綠燈時間為五十秒。南往北仍保持綠燈，時間再持續四十秒，可直行或
    左轉，但北往南則變為紅燈（以免與南往北而左轉之車輛行駛路線衝突），東往
    西、西往東仍保持紅燈狀態。南往北、北往南均為紅燈，東往西、西往東則變
    為綠燈，綠燈時間為三十秒。之後即再重覆之運轉順序，此有警員製作之
    萬丹路、廣惠路口交通號誌調查報告在卷可查，復經原檢察官指揮檢察事務官履
    勘現場查明屬實，並有勘驗筆錄在卷足按。（三）聲請人陳稱：「伊是在路口停
    紅燈一會兒後（即其至路口時，其行向為紅燈），認為其行向已變「綠燈」才前
    進，被告則供述其當時行向燈號為綠燈，由南往北行駛於外側車道，直行向北，
    內側車道則有一輛大貨車等待左轉」等語，則此時燈號狀態應是上述之，或剛
    從變為，因為在燈號狀態為時，大貨車如左轉會與北往南之車輛發生衝突
    ，故會在內側車道等待，只有在狀態，北往南之燈號為紅燈時，大貨車左轉才
    不會與北往南行駛之車輛路線起衝突，聲請人至路口時其行向（西往東）既為紅
    燈，如果當時（指聲請人至路口等紅燈時）燈號是狀態，則大貨車早已左轉，
    應不會尚在路口等待左轉，因此，案發當時之燈號狀態應為或剛從變為，
    如再佐以聲請人之陳述：「（你的方向是紅燈或綠燈？）我看對方方向是紅燈，
    我才起步」等語（九十一年二月十九日偵訊筆錄），則案發當時之燈號應可確定
    為剛從變，蓋變時，北往南之燈號即變為紅燈，此應即為聲請人所謂「
    我看對方方向是紅燈，我才起步」，亦即聲請人忽略路口之號誌為三時相而誤以
    為是二時相，顯見聲請人係見北往南燈號為紅燈時，誤以為南往北燈號亦為紅燈
    （實為綠燈），同時誤以為其自己之行向號誌已變綠燈（實為紅燈）。從而應認
    本件闖紅燈者為聲請人非被告，被告不管是直行或左轉，均是遵守號誌之指示而
    行，並未違反交通安全規則，被告既未違反交通安全規則，且遵守號誌之指示而
    行，其對聲請人突如其來之闖紅燈而撞上其自小貨車車尾之行為，實屬難以防範
    避免，聲請人所謂被告未注意車前狀況，於交岔路口未減速慢行，且闖紅燈違規
    左轉云云，均屬無據，（四）至於被告於案發當時雖無駕駛執照，惟本案肇事原
    因為聲請人違規闖紅燈，並非被告不諳駕駛技術，且被告當時駕車亦未違反任何
    交通安全規則，故被告縱然無駕駛執照亦與本件車禍事故無因果關係。綜上所述
    ，原檢察官依據經驗法則及論理法則詳為剖析本件汽車事故發生之原因，乃認定
    被告之辯解可採，即被告並無應注意能注意而未注意之過失，而為不起訴處分，
    顯然已盡調查之能事，於法並無不當。」等理由，為駁回再議之處分（臺灣高等
    法院高雄分院檢察署九十一年度上聲議字第五一三號）。
三、聲請人即告訴人乙○○依刑事訴訟法第二百五十八條之一規定聲請交付審判，雖
    主張：（一）證人梁簡金玉為被告車上之乘客，自係被告親近之朋友，其所供被
    告車輛直行是否可採非無疑問，被告是否違規左轉，大有斟酌餘地。（二）原處
    分以被告供述：「其當時行向燈號為綠燈，由南往北行駛於外車道，直行向北，
    內側車道則有一輛大貨車等待左轉」為據，認定「本件闖紅燈者為聲請人非被告
    」有所違誤。（三）原處分認定聲請人所稱：「看對方方向是紅燈」係見「北往
    南燈號為紅燈」，而非係見「南往北方向為紅燈」，不知所據為何？車禍發生時
    之燈號為何必係情況，而非之情況，並無法自圓其說。（四）由「聲請人機
    車車頭遭嚴重撞擊」、「聲請人右腿骨被撞擊致嚴重斷裂」、「聲請人遭撞擊後
    身上衣物留下被告車輛之油漆痕跡係由左下往右上方向之擦刮痕跡」及「被告貨
    車車尾並無任何撞擊痕跡」等事實，可知被告實係違規闖紅燈左轉才撞及聲請人
    ，被告所稱：「當時我是在汽車外車道上行駛，而內車道上有一輛大拖板車，而
    告係從拖板車之縫隙中衝出來，而撞擊到我貨車之車尾」，顯係撤謊卸責。
    （五）被告住所在台南，於案發地點左轉係回台南之方向，證人供稱到「萬丹」
    買豬腳是否屬，檢察官未進行一步詳查，顯有違誤。（六）另由「被告於發生車
    禍後將告訴人及機車移置於被告行駛方向之同一側路旁」，可知撞擊點應係在「
    告訴人機車已通過交叉路口中心線後被告汽車前方」；被告無照駕車，違反道路
    交通安全規定第九十三條第一項第四款及第九十四條第三項規定，顯有過失等意
    旨。惟查：
１、本件車禍發生現場三時相號誌燈之循環運轉方式，已經原檢察官指揮檢察事務官
    及警員勘查現場，制有勘驗筆錄、圖表說明及現場照片在卷可按（偵查卷第九頁
    、第十八頁、第十九頁參照，其中第十九頁反面下方照片之說明文字，Ｂ燈號誤
    載為Ｃ燈號）。
２、車禍發生當時，現場南向北內側車道有一輛大貨車等待左轉之事實，除經被告供
    明外，亦經聲請人在偵查中承認屬實（偵查卷第三十八頁）。茲聲請人竟又指稱
    被告此部分供述不實，檢察官據此認定事實有所違誤，顯然自相矛盾。
３、原處分依聲請人及被告之陳述，參酌車禍現場燈號循環運轉方式，判斷案發當時
    之燈號狀態是「剛從變」之狀況，已在處分書詳細敘明認定之理由，經核與
    卷證事實及吾人生活經驗法則，均屬無違。
４、對於原處分認定聲請人所稱：「看對方方向是紅燈」係指「北往南燈號為紅燈」
    而非「南往北方向為紅燈」，車禍發生時之燈號必係狀態（南往北為綠燈，時
    間四十秒，可直行或左轉，北往南則為紅燈，東往西、西往東均為紅燈）等意旨
    ，聲請人雖提出質疑，並指稱車禍發生當時亦可能為狀態（南北向均為紅燈，
    東西向均為綠燈）之情況云云；惟若聲請人所稱「看對方方向是紅燈」之狀況，
    係指狀態，則其在等紅燈之時刻必屬狀態或歷經狀態，此時大貨車應早
    已進行左轉，不可能尚在路口等待左轉，聲請人此部分論點，顯然似是而非。
５、本件被告小貨車之車斗左後角落，確實有撞擊痕跡，有照片二幀在卷可考（警訊
    卷第十五頁正面下方及反面上方之照片參照），聲請人宣稱：「被告貨車車尾並
    無任何撞擊痕跡」云云，顯與事實不符；其另主張「機車車頭遭嚴重撞擊」、「
    右腿骨被撞擊致嚴重斷裂」、「遭撞擊後身上衣物留下被告車輛之油漆痕跡係由
    左下往右上方向之擦刮痕跡」及「被告於發生車禍後將告訴人及機車移置於被告
    行駛方向之同一側路旁」，可知被告實係違規闖紅燈左轉才撞及聲請人、撞擊點
    應係在「告訴人機車已通過交叉路口中心線後被告汽車前方」云云，亦屬個人片
    面之說詞，並無任何旁證可佐，尚難採信。
６、原處分依經驗法則推斷本件闖紅燈者為聲請人，被告在狀態燈號之情形下，無
    論直行或左轉，均係遵守號誌行車，並無違反交通安全規則情事，對聲請人闖紅
    燈因而撞上其自小貨車車尾之行為，難以防範避免，並認定被告有無駕駛執照，
    均與車禍之發生無因果關係，為駁回再議之處分，認事用法，均屬允洽。發生車
    禍之路口左轉是否往台南、被告在該處路口是否左轉，對於本件被告有無過失之
    認定，並不生影響，聲請人空言被告違反交通安全規則，指責原處分未就被告工
    作性質、生活習慣詳加調查，亦屬無據。
四、綜上所述，本件聲請交付審判為無理由，應予駁回。
據上論斷，應依刑事訴訟法第二百五十八條之三第二項前段裁定如主文。
中      華      民      國      九十二      年    三    月    三十一    日
                                    臺灣屏東地方法院刑事第四庭
                                        審判長法  官  簡志瑩
                                              法  官  陳松檀
                                              法  官  楊清安
右正本證明與原本無異。
如不服本裁定應於收受送達後五日內向本院提出抗告書狀敘述抗告之理由抗告於台灣
高等法院高雄分院。
                                              書記官  張儷薾
中      華      民      國      九十二      年    三    月    三十一    日


司法院資訊處製作；財團法人民間司法改革基金會備份。
